臺灣彰化地方法院交通事件裁定　　　　 96年度交聲字第321號
原處分機關　　交通部公路總局臺中區監理所彰化監理站
異議人即
受處分人　　　甲○○
上列異議人即受處分人因違反道路交通管理處罰條例案件，對於
交通部公路總局臺中區監理所彰化監理站民國（下同）96 年4月
14 日所為之裁決書（彰監四字第裁64─Z00000000號）不服，聲
明異議，本院裁定如下：
    主  文
原處分撤銷，發回交通部公路總局臺中區監理所彰化監理站。
    理  由
一、按行為人有本條例之情形者，應填製舉發違反道路交通管理
    事件通知單（以下簡稱通知單），並於被通知人欄予以勾記
    ，其通知聯依下列規定辦理：一、當場舉發者，應填記駕駛
    人或行為人姓名、性別、出生年月日、地址、身分證統一編
    號及車主姓名、地址、車牌號碼、車輛種類。被查獲之駕駛
    人或行為人為受處分人時，應於填記通知單後將通知聯交付
    該駕駛人或行為人簽名或蓋章收受之；拒絕簽章者，仍應將
    通知聯交付該駕駛人或行為人收受，並記明其事由及交付之
    時間；拒絕收受者，應告知其應到案時間及處所，並記明事
    由與告知事項，視為已收受，違反道路交通管理事件統一裁
    罰基準及處理細則第11條第1項第1款定有明文。次按違反道
    路交通管理處罰條例之行為人，未依規定自動繳納罰鍰或未
    依規定到案聽候裁決，處罰機關固得依違反道路交通管理事
    件統一裁罰基準及處理細則第44 條第1項之規定，以該處理
    細則附件之統一裁罰基準表，對行為人逕行裁決，惟該條項
    規定乃必以行為人經合法收受舉發違反道路交通管理事件通
    知單後，無正當理由未依該舉發通知單上所載應到案日期為
    罰鍰之繳納或到案聽候裁決時，方有適用。易言之，如行為
    人未能合法收受舉發通知單之送達，公路主管機關即不得逕
    依違反道路交通管理事件統一裁罰基準及處理細則第44條第
    1項之規定為裁決。
二、異議意旨略以：受處分人均未接獲原舉發通知單，且舉發後
    近4 年始開立裁決書，致受處分人無法舉證相關免罰事由，
    而侵害受處分人權益，爰依法聲明異議等語。
三、原處分意旨略以：本件異議人即受處分人甲○○於民國（下
    同）92 年10月23日17時30分許，駕駛車牌號碼M8-8387號自
    用一般小客車，行經國道一號高速公路南下103 公里處，時
    速限制100 公里之路段，經內政部警政署國道公路警察局員
    警以雷射測速照相儀器偵測時速高達117 公里，而予攔停舉
    發受處分人違規超速17公里，並掣發內政部警政署國道公路
    警察局公警局交字第Z00000000 號舉發違反道路交通管理事
    件通知單欲交付受處分人，惟受處分人拒絕收受。該舉發員
    警遂於上開舉發通知單上記載：駕駛人堅稱未違規拒絕收受
    通知單改為郵寄。原處分機關乃依道路交通管理處罰條例第
    33條第1項、第63條第1項及違反道路交通管理事件統一裁罰
    基準及處理細則所訂之違反道路交通管理事件統一裁罰基準
    表之規定，於96年4月14日以彰監四字第裁64─Z00000000號
    裁決書裁處受處分人新臺幣4,500元罰鍰，並記違規點數1點
    。
四、經查，依卷附之原舉發通知單即內政部警政署國道公路警察
    局公警局交字第Z00000000 號舉發違反道路交通管理事件通
    知單上之收受通知聯者簽章欄僅係記載拒簽，並無記載「交
    付該駕駛人或行為人收受，並記明其事由及交付之時間」等
    文字，則原舉發機關自無由依違反道路交通管理事件統一裁
    罰基準及處理細則第11條第1項第1款規定，主張受處分人業
    已收受，合先敘明。再查原舉發機關所提出之中華民國郵政
    交寄大宗掛號函件存根聯，其收件人雖載M8-8387 ，而可推
    定應係M8-8387 號車輛相關行政文書，惟並未記載寄達地址
    ，亦無收受回執聯可稽，顯見原舉發機關及原處分機關不能
    證明原舉發通知單業已合法送達予受處分人，揆諸前揭規定
    及說明，原舉發通知單既不能證明已合法送達，自無從因嗣
    後原處分機關業逕行對受處分人裁罰即認已經補正，而應由
    原舉發機關另向受處分人為合法之送達後，再由原處分機關
    依相關程序為裁罰，在未有合法送達該舉發通知單前，原處
    分機關並無逕對受處分人為裁罰之權。從而，本件異議為有
    理由，應由本院應將原處分撤銷，發回原處分機關依相關程
    序處理，以資適法。
據上論斷，應依道路交通案件處理辦法第20條前段，裁定如主文
。
中　　華　　民　　國　　96　　年　　6 　　月　　15　　日
　　　　 　       臺灣彰化地方法院交通法庭
                                法  官  姚銘鴻
以上正本證明與原本無異。
如不服本裁定，應於裁定送達後5日內向本院提出抗告狀（須附
繕本）。
中　　華　　民　　國　　96　　年　　6 　　月　　15　　日
                                書記官  郭佳雯
